【裁判字號】    97,交易,649
【裁判日期】    980323
【裁判案由】    過失傷害
【裁判全文】
臺灣板橋地方法院刑事判決             97年度交易字第649號
公  訴  人  臺灣板橋地方法院檢察署檢察官
被      告  丁○○
上列被告因過失傷害案件，經檢察官提起公訴（97年度調偵字第
1097號），被告於準備程序中對被訴之事實為有罪陳述，本院裁
定行簡式審判程序，並判決如下：
    主  文
丁○○因過失傷害人致重傷，處有期徒刑陸月，如易科罰金，以
新台幣壹仟元折算壹日。
    事  實
一、丁○○於民國九十七年三月二十一日下午六時五十六分許，
    騎乘車牌號碼ＣＴＣ－七三五號重型機車，沿臺北縣新莊市
    ○○路往大觀街方向行駛，行經設有機車禁止左轉標誌之中
    正路與大觀街口左轉彎時，本應遵守道路交通標誌，不得騎
    乘機車由中正路逕行左轉大觀街，而依當時天候晴朗，夜間
    有照明，路面乾燥無缺陷及障礙物，視距良好，並無不能注
    意之情事，竟疏未注意上開交岔路口之機車禁止左轉標誌，
    貿然左轉大觀街，適同路對向沿中正路往三重方向直行而來
    ，由甲○○（起訴書將「甲○○」誤載為「乙○○」，業經
    公訴檢察官更正如上，下同）騎乘車牌號碼ＭＣＨ－二六七
    號重型機車，因甲○○騎乘機車穿越上開交岔路口時亦未注
    意車前狀況，致丁○○所騎乘機車車頭因而撞擊甲○○騎乘
    機車左前部位，甲○○因而人車倒地，並受有頭部外傷、顱
    內出血，併水腦症之傷害。丁○○於肇事後，經不詳姓名之
    人報警，其在現場等候，並在有偵查權限之公務員或警察機
    關尚未發覺犯罪前，主動向據報前來處理之臺北縣政府警察
    局新莊分局交通分隊警員楊士賢坦承肇事，進而接受法院裁
    判。而甲○○因車禍受有上開傷害，經開顱、腦室腹腔引流
    等手術及復健後，其記憶力衰退，語言功能於較為複雜之溝
    通時存有障礙，且其雙側肌力仍有所減損，平日行走需要他
    人扶助，已達嚴重減損肢體機能之重傷害，及其認知功能缺
    損，已難以復原，而屬於健康上難治之重傷害。
二、案經臺北縣政府警察局新莊分局報告暨甲○○之配偶丙○○○訴由臺灣板橋地方法院檢察署檢察官偵查起訴。。
    理  由
一、按告訴乃論之罪，其告訴應自得為告訴之人知悉犯人之時起
    ，於六個月內為之；又被害人之法定代理人或配偶，得獨立
    告訴，刑事訴訟法第二百三十七條第一項、第二百三十三條
    第一項分別定有明文。是被害人之告訴權與被害人配偶之告
    訴權，係各自獨立而存在，被害人雖未於告訴期間內提出告
    訴，其配偶仍得於告訴期間內合法提起告訴。查本件被害人
    甲○○於車禍後，因有一段時間意識型態不清，其配偶丙○○○於九十七年六月三日具狀向臺灣板橋地方法院檢察署提
    起告訴，並同時委任其子乙○○為告訴代理人等情，有刑事
    告訴補由狀、戶口名簿影本、慈濟醫院臺北分院診斷證明書
    及刑事委任狀等件在卷可稽，故被害人甲○○之配偶丙○○○已於告訴期間內提出告訴，自屬合法告訴，合先敘明。
二、認定犯罪事實所憑之證據及理由：
(一)訊據被告丁○○對於上揭時地騎乘機車肇事，致被害人甲○○受傷之事實坦承不諱，並自認其有過失，核與告訴代理人
    乙○○於警詢時之指述及證人即被害人甲○○於本院審理中
    證述之情節大致相符，並有道路交通事故現場圖、調查報告
    表(一)、(二)、新莊分局轄內丁○○、甲○○車禍案件現場勘察
    報告、臺北縣政府警察局新莊分局道路交通事故肇事人自首
    情形記錄表、車禍現場及車損照片等件在卷可憑。而被害人
    甲○○因本次車禍受有頭部外傷、顱內出血，併水腦症傷害
    等情，亦有慈濟醫院臺北分院診斷證明書二件、臺北市立萬
    芳醫院乙種診斷證明書一件在卷可稽；又其因上開傷害，接
    受開顱、腦室腹腔引流等手術及復健後，其記憶力衰退，語
    言功能於較為複雜之溝通時存有障礙（此部分未達毀敗語能
    之重傷害程度），且其雙側肌力有所減損（左側肢體肌力四
    分，右側肢體肌力三分，左側肢體損傷較右側肢體輕微），
    平日行走需要他人扶助，已達嚴重減損肢體機能之重傷害，
    及其認知功能缺損，已難以復原等情，復有慈濟醫院臺北分
    院診斷證明書二份、臺北市立萬芳醫院乙種診斷證明書、同
    醫院九十八年一月八日萬院醫病自第０九八００００一七六
    號函及所附就診病歷資料、九十八年一月二十二日萬院醫病
    字第０九八００００五六八號函、行政院衛生署九十八年二
    月十一日樂病歷字第０九八００００三四七號函附病歷摘要
    、病歷資料及九十八年三月五日樂病歷字第０九八００００
    八一三號函附病歷摘要等件在卷可稽，是依上開醫院函復及
    診斷證明書、病歷資料所示，足認被害人甲○○因本次車禍
    所受嚴重減損肢體機能，及其認知功能缺損，已屬於健康上
    難治之重傷害，均已達重傷程度，應無疑義。又按機器腳踏
    車行駛至交岔路口，其轉彎，應依標誌之規定行駛，道路交
    通安全規則第九十九條第二項定有明文，被告既考領有合格
    之機車駕駛執照（見卷附被告之駕照影本），其騎乘機車行
    經上開路口自應注意上開規定及路口設置之號誌，而依現場
    天候晴，夜間有照明，路面乾燥、無缺陷，視距良好之路況
    ，並無不能注意之情事，被告疏未注意上開交岔路口設置之
    機車禁止左轉標誌，即貿然左轉大觀街，因而撞擊被害人騎
    乘之機車，被害人因而倒地受傷，被告對本件車禍之發生，
    顯有過失；而臺灣省臺北縣區車輛行車事故鑑定委員會、臺
    灣省車輛行車事故覆議鑑定委員會鑑定結果，亦同認被告騎
    乘機車違規未依兩段式左轉等情，有臺灣省臺北縣區車輛行
    車事故鑑定委員會九十七年六月三十日北縣鑑字第０九七五
    一八０六九二號鑑定意見書、臺灣省車輛行車事故覆議鑑定
    委員會九十七年八月二十七日覆議字第０九七六二０三二八
    六號函在卷可稽，俱徵本件車禍之發生，係因被告未注意路
    口之機車禁止左轉標誌，貿然左轉大觀街，因而撞擊被害人
    騎乘之機車，致被害人倒地受傷。又被害人因本次車禍受有
    如事實欄所載之傷害，亦有上開慈濟醫院臺北分院診斷證明
    書二份、臺北市立萬芳醫院乙種診斷證明書、就診病歷資料
    、行政院衛生署樂生療養院函附病歷摘要、病歷資料可稽，
    有如前述，足認被告之過失行為與被害人所受傷害間亦有相
    當因果關係。
(二)至被告於本院審理中固辯稱被害人甲○○於車禍當時係闖紅
    燈等語。惟查，被害人於本案車禍發生時是否闖紅燈一節，
    被害人甲○○於本院審理中證稱其車禍當時沒有闖紅燈等語
    ，顯見被告與被害人二人就被害人於車禍當時是否闖紅燈一
    事，各執一詞；又本案肇事地點為行車管制號誌正常之路口
    ，被告與被害人雙方車行方向不同，分屬不同號誌，路權亦
    隨燈號之轉換有所不同，而卷內亦無其他可供參考判斷之資
    料，尚無從遽認被害人於車禍時騎乘機車穿越上開路口時確
    有擅闖紅燈之行為，且上開臺灣省臺北縣區車輛行車事故鑑
    定委員會、臺灣省車輛行車事故覆議鑑定委員會鑑定意見，
    亦同此認定，可資參考。是被告所辯被害人於車禍當時闖紅
    燈一節，自難遽以採信。然依本件卷附現場圖及路口照片所
    示，現場係市區道路路面寬廣且無視線障礙，本件車禍當時
    被告由新莊市○○路左轉大觀街，而被害人由中正路往三重
    方向直行穿越中正路與大觀街交岔路口時，被害人稍加注意
    前方交岔路口之車前狀況即可發現被告之機車，並採取適當
    之安全措施，應可避免本件車禍發生，堪認被害人於車禍當
    時亦有疏於注意前方路口車輛動態，貿然穿越上開交岔路口
    致發生車禍，被害人對本案車禍之發生，亦有未注意車前狀
    況之過失；惟刑事責任之認定，並不因被害人與有過失，而
    免除被告之過失責任，被害人與有過失之情節輕重，僅係酌
    定雙方民事上損害賠償責任之依據，並不影響被告所犯刑事
    責任之罪責，併此敘明。綜上所述，本案事證明確，被告犯
    行堪以認定，應依法論科。
三、查被告於案發當時係駕駛小型貨車之送貨司機，業據其於警
    詢、本院審理中供述在卷，駕駛貨車為其附隨之業務，惟被
    告於本件案發時係於下班休息時間，騎乘機車要去找朋友等
    情，業據其於審理中供明在卷，被告於案發時以機車作為代
    步之交通工具，騎乘機車並非其附隨之業務，是被告於本件
    車禍僅負普通過失傷害之罪責。核被告所為，係犯刑法第二
    百八十四條第一項後段之過失傷害人致重傷罪。又本件車禍
    發生後，經不詳姓名之人報警，被告留在車禍現場，並向前
    來處理之臺北縣政府警察局新莊分局交通分隊警員楊士賢坦
    承肇事，進而接受法院裁判等情，業據被告供明在卷，並有
    臺北縣政府警察局新莊分局道路交通事故肇事人自首情形記
    錄表在卷可憑，符合自首之要件，爰依刑法第六十二條前段
    規定，減輕其刑。爰審酌被告過失之程度，被害人所受傷勢
    嚴重及其受損害，並就本件車禍發生亦有過失，兼衡被告肇
    事後迄未與被害人達成和解，賠償所受損失，及其犯後坦承
    犯行之態度，暨公訴檢察官請求量處有期徒刑六月等一切情
    形，量處如主文所示之刑，並諭知易科罰金之折算標準。
據上論斷，應依刑事訴訟法第二百七十三條之一第一項、第二百
九十九條第一項前段，刑法第二百八十四條第一項後段、第四十
一條第一項前段、第六十二條前段，刑法施行法第一條之一第一
項、第二項前段，判決如主文。
本案經檢察官李巧菱到庭執行職務。
中    華    民    國    98    年    3     月    23    日
                      交通法庭  法  官  楊 志 雄
以上正本證明與原本無異。
如不服本判決應於收受判決後10日內向本院提出上訴書狀，並
應敘述具體理由。其未敘述上訴理由者，應於上訴期間屆滿後
20日內向本院補提理由書（均須按他造當事人之人數附繕本）
「切勿逕送上級法院」。
                                書記官  陳 春 銘
中    華    民    國    98    年    3     月    23    日
附錄本案論罪科刑法條全文：
刑法第284條第1項
因過失傷害人者，處6 月以下有期徒刑、拘役或5 百元以下罰金
，致重傷者，處1 年以下有期徒刑、拘役或5 百元以下罰金。


司法院資訊處製作；財團法人民間司法改革基金會備份。
